【裁判字號】    92,交上易,466
【裁判日期】    921125
【裁判案由】    公共危險等
【裁判全文】
臺灣高等法院刑事判決                          九十二年度交上易字第四六六號
    上  訴  人
    即  被  告  丙○○
右上訴人因公共危險等案件，不服臺灣新竹地方法院九十二年度交易字第五三號，中
華民國九十二年八月十九日第一審判決（起訴案號：臺灣新竹地方法院檢察署九十二
年度偵字第一七六五號），提起上訴，本院判決如左：
    主  文
原判決撤銷。
丙○○服用酒類，不能安全駕駛動力交通工具而駕駛，累犯，處有期徒刑伍月，如易
科罰金以參佰元折算壹日；又因過失傷害人，累犯，處有期徒刑伍月，如易科罰金以
參佰元折算壹日。應執行有期徒刑玖月，如易科罰金以參佰元折算壹日。
    事  實
一、丙○○前於民國（下同）八十八年間，因服用酒類酒醉駕車之公共危險案件，經
    原審以八十八年度竹北交簡字第二七號判決判處拘役五十日，如易科罰金以三百
    元折算一日確定；於八十九年間，復因酒醉駕車，經台灣桃園地方法院中壢簡易
    庭以八十九年度壢交簡字第五九二號判決判處有期徒刑二月，如易科罰金以三百
    元折算一日確定；又不知悔改，再於九十年間，因酒醉駕車，經原審以九十年度
    交易字第一二一號判決判處有期徒刑四月，如易科罰金以三百元折算一日確定，
    於九十一年四月二十三日易科罰金執行完畢。
二、詎丙○○仍不知警惕，明知服用酒類，不能安全駕駛動力交通工具而駕駛，將因
    注意力減低、反應能力趨緩，危及他人行車往來之安全，致生公共危險，竟仍於
    九十二年三月三十一日十六時許，在新竹縣新豐鄉中崙村橋邊與友人共同飲用米
    酒，至同日十九時許，己達不能安全駕駛動力交通工具之狀態，竟仍駕駛車牌號
    碼ＩＬ─七九七八號自小貨車，沿新竹縣新豐鄉○○路往新豐火車站方向行駛，
    至新竹縣新豐鄉○○路二段六六一號前，依當地速限依標誌為時速五十公里，原
    應注意飲用酒類或其他類似物後其吐氣所含酒精濃度超過每公升０‧二五毫克者
    ，不得駕車，且行車速度，應依標誌或標線之規定，又汽車行駛時，駕駛人應注
    意車前狀況，並隨時採取必要之安全措施，而依當時情形，天氣晴、夜間有照明
    、道路型態係直路、柏油路面、路面乾燥、無障礙物、無缺陷、視距良好，並無
    不能注意之情形，詎其竟疏未注意，於飲用酒類後，猶以時速五十至六十公里之
    速度超速行駛，適有乙○○、甲○○二人亦疏未注意左右來車即並肩穿越道路，
    致遭丙○○剎車不及而撞擊倒地，乙○○因此受有頭部外傷、甲○○則受有頭部
    外傷合併蜘蛛網膜下腔出血及腦池出血、動眼神經右側麻痺、疑似顏面神經麻痺
    等傷害，嗣經警方據報趕至現場處理車禍，並測得丙○○呼氣中酒精濃度高達每
    公升０．八四毫克。
二、案經丙○○自首及由乙○○、甲○○訴由新竹縣警察局竹北分局報告臺灣新竹地
    方法院檢察署檢察官偵查起訴。
    理  由
一、訊據被告丙○○固坦承於右揭時、地，酒後超速（被告於警訊、偵查及原審調查
    時均供稱當時時速五十至六十公里等語，見偵查卷第五、二九頁，原審卷第十四
    頁）駕駛上開汽車之事實，然否認有何過失傷害犯行，辯稱：伊喝酒是因身體一
    半會有冰冷現像才喝，伊是正常車道行駛中，不是衝撞，告訴人乙○○、甲○○
    是對撞而跌倒，不是伊撞到他們的，伊的車子沒有偏離車道，警察所製作之車禍
    現場圖與實際情形有差異，：：告訴人實際上是躺在伊車子右前方三公尺，若我
    有撞到他們，應該是攔腰撞上，但是告訴人受傷的部位卻是眼睛或頭部，所以他
    們兩個應該是自己相撞才造成受傷云云。經查：
（一）被告丙○○於酒後駕車並超速行駛之事實，業據被告自承在卷，並有刑法第一
      百八十五條之三案件測試觀察紀錄表一件附卷可參，且被告事後經警測驗其呼
      氣中酒精濃度測定值為每公升○‧八四毫克，亦有序號為○四一九七五Ｄ號酒
      精濃度測試值單一紙在卷可按，而酒精濃度呼氣已達每公升○‧五毫克時，肇
      事率為一般正常人之十倍，認已達不能安全駕駛之標準，有法務部八十八年五
      月十八日所發之法八八檢字第○○一六六九號函及其所附之八十八年五月十日
      會議記錄可參，又肇事路段標誌之速限為時速五十公里，亦有道路交通事故調
      查報告表一件在卷可查，是以此部分之事實，應堪認定。被告明知酒後不得駕
      駛，即使為身體健康緣故而喝酒，然仍不得在酒後駕車行駛道路上，致生公共
      危險之行為，其於本院所辯實屬諉詞。
（二）至被告以前揭情詞否認有過失傷害犯行部分，被告於九十二年四月一日警詢時
      稱：當時甲○○與乙○○欲穿越馬路，而且一群人邊走邊說話，而他兩人走在
      前面並且突然衝出，我駕車剎車不及就撞到了等語（見偵查卷第五頁）；於同
      日接受檢察官訊問時亦供稱：因未注意車前狀況，被害人二人也走很快，要穿
      越馬路，我剎車不及就撞上了（見偵查卷第二九頁）。而告訴人乙○○於九十
      二年四月一日接受警詢時，對於車禍發生之經過亦稱：我和甲○○一起走在前
      面欲穿越馬路，在快到馬路中央時就被撞到了，是被前車頭撞到（見偵查卷第
      六、七頁），於本院調查時亦為相同指訴。核被告與告訴人乙○○於車禍發生
      後翌日，在時間未久記憶清晰之情況下，二人對於車禍發生之經過，所述互為
      一致，亦即被告有駕車撞擊告訴人之事實；另證人即至車禍現場處理之警員蘇
      良生於原審審理時證稱：被告當時跟我說是告訴人等衝出來他才撞到的，：：
      現場圖是依據告訴人倒地的位置繪製等語（見原審卷第五十頁），再者，駕車
      之人若有撞擊到外物或行人，在撞擊剎那駕車之人應可感受到撞擊力，若非真
      有撞擊情事，被告豈會於警訊、偵查中一再承認有撞擊告訴人等情，且所為供
      述適與告訴人所述車禍發生經過相符，顯然本件車禍發生當時，被告應確有撞
      擊到告訴人之事實。
（三）再觀本件現場圖所示可知，被告所駕駛之車輛，於車禍現場留有十二點一公尺
      長之剎車痕，足見被告當時確有緊急剎車之行為；又被告於原審調查時並不否
      認約在距車禍現場前二、三十公尺處就看到告訴人（見原審卷第十四頁），足
      見被告當時有足夠之時間、距離閃避告訴人，但被告卻仍以五十至六十公里之
      速度超速行駛，被告駕駛汽車有未注意車前狀況之過失，亦至為明顯。
（四）此外，復有肇事現場照片四幀（見偵查卷第二一、二二頁）及交通事故調查報
      告表（見偵查卷第十一頁）附卷可參，而被告於原審及本院辯稱是告訴人自己
      相撞受傷云云，亦為告訴人所否認，再者，告訴人所受傷害部位，雖非在身體
      左側，但以事故現場圖所示告訴人倒地位置正在被告所駕車輛前方，且在被告
      已採取緊急剎車之情況下，衡情當時撞擊之力道可能不重，告訴人受撞擊之左
      側未有明顯之外傷，故傷害結果是在告訴人受撞擊倒地後造成之情形，此非無
      可能，且依告訴人之傷勢嚴重，顯非被告所稱係告訴人二人於嬉笑中頭部互碰
      力道所能造成的，況且告訴人乙○○於本院審理中亦指稱係被告車子撞擊伊，
      伊再碰撞告訴人甲○○等語，核與其二人傷勢輕重情狀相符，是被告前開辯解
      ，顯屬事後卸責之詞，不足採信。
（五）按飲酒後吐氣所含酒精成分超過每公升０．二五毫克以上者，不得駕車；行車
      速度，依標誌或標線之規定；又汽車行駛時，駕駛人應注意車前狀況，並隨時
      採取必要之安全措施。道路交通安全規則第一百十四條第二款、第九十三條第
      一項、第九十四條第三項分別定有明文，且肇事當時天候晴、路面乾燥、無缺
      陷、無障礙物、視距良好等情，亦有道路交通事故調查報告表在卷可稽，是依
      照當時之情形，被告並無不能注意之情事，竟疏未注意，於飲用酒類後，猶貿
      然以時速五十至六十公里之速度超速行駛，而因剎車不及致撞擊告訴人，是被
      告對於本件肇事顯有過失責任甚明，雖告訴人穿越道路未注意左右來車亦有過
      失，但此亦無解於被告罪責之成立。而本件告訴人乙○○受有頭部外傷、甲○○則受有頭部外傷合併蜘蛛網膜下腔出血及腦池出血、動眼神經右側麻痺、疑
      似顏面神經麻痺等傷害，亦有東元綜合醫院出具之診斷證明書二件附卷足稽（
      見偵查卷第十七、十八頁），是被告之過失行為與告訴人所受傷害之結果間，
      有相當因果關係，本件事證已臻明確，被告犯行，堪予認定。被告於本院聲請
      再傳喚證人蘇良生及救護車值勤人員到庭做證，本院認為事證已臻明確，對此
      證據調查實無必要，附此敘明。
二、核被告丙○○所為，係犯刑法第一百八十五條之三公共危險罪、第二百八十四條
    第一項前段過失傷害罪。又被告以一過失行為同時致乙○○、甲○○受傷，係以
    一行為同時觸犯數相同罪名，為想像競合犯。其所犯上開二罪，犯意各別，行為
    互殊，犯罪構成要件不同，應予分論併罰。又被告於犯罪未發覺前，向該管公務
    員告知其犯罪，而不逃避接受裁判，此據到場處理員警蘇良生於原審到庭證述屬
    實，係屬自首，應依法減輕其刑，又查被告於九十年間，因酒醉駕車，經原審以
    九十年度交易字第一二一號判決判處有期徒刑四月，如易科罰金以三百元折算一
    日確定，於九十一年四月二十三日易科罰金執行完畢乙情，有本院被告全國前案
    紀錄表一件可參，其於受有期徒刑之執行完畢後，五年以內再犯有期徒刑以上之
    罪，為累犯，應依刑法第四十七條之規定加重其刑。再被告酒後駕車，因而致人
    受傷，應依道路交通管理處罰條例第八十六條第一項之規定，就所犯第二百八十
    四條第一項前段罪責部分，加重其刑，並依法遞加重後減之。
三、原審因認被告罪證明確，予以論罪科刑，固非無據，惟查被告於犯罪後，偵查人
    員未發覺前自首犯罪，原審於事實中未予認定，且未依刑法第六十二條規定減輕
    其刑，認事用法尚有未合。上訴人即被告上訴意旨仍執前詞否認犯罪，請求撤銷
    改判，雖無理由，惟原審判決既有上開可議之處，自應由本院予以撤銷改判。爰
    審酌被告有多次酒後駕車之前科，明知酒後駕車乃法所不許，竟無視法律規範，
    仍在酒後不能駕車情況下，駕駛車輛，超速行駛，造成告訴人乙○○、甲○○受
    有前述傷害，傷勢非輕，且被告就車禍之發生具有較高程度之過失，於犯罪後竟
    無悔意，翻異前詞企圖卸責，且迄未與告訴人達成和解，犯罪後態度難謂良好等
    一切情狀，分別量處如主文所示之刑，均諭知易科罰金之折算標準，並定其應執
    行之刑，暨就定應執行刑部分諭知易科罰金之折算標準。
據上論斷，應依刑事訴訟法第三百六十九條第一項前段、第三百六十四條、第二百九
十九條第一項前段，刑法第一百八十五條之三、第二百八十四條第一項前段、第六十
二條前段、第五十五條、第四十七條、第四十一條第一項前段、第二項、第五十一條
第五款，道路交通管理處罰條例第八十六條第一項，罰金罰鍰提高標準條例第一條前
段、第二條，判決如主文。
本案經檢察官陳文琪到庭執行職務。
中      華      民      國    九十二    年    十一    月    二十五    日
                              臺灣高等法院交通法庭
                                  審判長法  官  許  增  男
                                        法  官  陳  孟  瑩
                                        法  官  周  煙  平
右正本證明與原本無異。
不得上訴。
                                        書記官  蕭  麗  珍
中      華      民      國    九十二    年     十二     月      一      日
附錄：本案論罪科刑法條全文
中華民國刑法第一百八十五條之三
服用毒品、麻醉藥品、酒類或其他相類之物，不能安全駕駛動力交通工具
而駕駛者，處一年以下有期徒刑、拘役或三萬元以下罰金。
中華民國刑法第二百八十四條第一項
因過失傷害人者，處六月以下有期徒刑、拘役或五百元以下罰金，致重傷
者，處一年以下有期徒刑、拘役或五百元以下罰金。


司法院資訊處製作；財團法人民間司法改革基金會備份。
